【裁判字號】    97,易,474
【裁判日期】    970616
【裁判案由】    竊盜
【裁判全文】
臺灣臺北地方法院刑事判決               97年度易字第474號
公  訴  人  臺灣臺北地方法院檢察署檢察官
被      告  甲○○
            乙○○
上列被告等因竊盜案件，經檢察官提起公訴（96年度偵字第2449
6 、26106 號），經本院判決如下：
    主  文
甲○○結夥三人以上竊盜，累犯，處有期徒刑捌月。
乙○○結夥三人以上竊盜，累犯，處有期徒刑柒月；又竊盜，累
犯，處有期徒刑月。應執行有期徒刑捌月。
    事  實
一、甲○○（綽號：阿祥）於民國92年間，因多次妨害公務案件
    ，分別先經本院以91年度訴字第715 號判決處有期徒刑7 月
    、4 月、3 月確定，後以92年度易字第1912號判決處有期徒
    刑10月、5 月確定；前開五案合併定應執行有期徒刑2 年2
    月，執行至94年3 月29日縮刑假釋出監，迄94年9 月6 日縮
    刑期滿未經撤銷假釋，未執行之部分，以已執行論。另乙○
    ○前於90年間(1)因搶奪案件，經臺灣臺中地方法院以90年度
    訴字第1940號判決處有期徒刑8 月，再經臺灣高等法院以91
    年度上訴字第159 號駁回上訴確定，另(2)因恐嚇取財等、毒
    品危害防制條例案件，分別經本院以91年度易字第30號判決
    處有期徒刑7 月、91年度訴字第899 號判決處有期徒刑8 月
    確定，二案合併定應執行有期徒刑1 年2 月，前開(1)、(2)接
    續執行，惟執行至93年6 月28日假釋出監，然於假釋期間、
    即於93年間(3)因常業竊盜、毒品危害防制條例案件，分別經
    本院以93年度易字第1704號判決處有期徒刑1 年10月、93年
    度訴字第1560號判決處有期徒刑1 年6 月確定，二案合併定
    應執行有期徒刑3 年2 月，再與前開(1)、(2)經撤銷假釋後之
    殘刑接續執行，至96年8 月31日甫執行完畢。二人猶不知悔
    改：
  (一)甲○○與乙○○（綽號：阿誠）、翁敬禮（業經本院以97年
    度易字第183 號判決處有期徒刑7 月確定）、及另一名真實
    年籍不詳之成年男子，見臺北市○○區○○路2 段恆光橋下
    景美溪河堤邊、臺北市政府工務局水利工程處所有管領維護
    之親水階梯白鐵護欄經颱風來襲受損、而脫離原有基座，認
    拔取容易、有機可趁，竟共同基於之犯意聯絡，意圖為自己
    不法之所有，於96年10月29日下午7 時許，在前揭恆光橋下
    景美溪河堤邊，四人徒手將前開白鐵護欄自河中、親水階梯
    邊拖拉至路面，並將竊得之護欄扭斷分散為扶手段2 批、又
    6 支（約值新臺幣5 萬元），再由翁敬禮騎乘DVP －976 號
    輕型機車運送至臺北市○○區○○街42號處擺放。嗣於同日
    下午9 時許，在臺北市○○區○○街北部第二高速公路橋下
    ，翁敬禮騎乘DVP －976 號輕型機車、分批載送最後後一批
    其中竊得之6 支鐵條，經巡邏員警察覺有異而攔檢後、當場
    逮捕，再循線至臺北市○○區○○街42號前，扣得另擺放之
    前揭白鐵扶手2 批。
  (二)乙○○另意圖為自己不法之所有，於96年12月4 日上午5 時
    許，在臺北市○○區○○路3 段304 巷41號前，徒手竊取臺
    北市政府文山區區公所所有之水溝蓋1 只，置放於其所有之
    BAV －407 號重型機車後騎乘離去。嗣於同日上午5 時10分
    許，在臺北市○○區○○路304 巷巷口（即前開同一路段數
    十公尺處），接續竊取翻動第2 只水溝蓋，未搬出之際即掉
    入水溝而為警當場查獲，並扣得前開水溝蓋1 只。
二、案經臺北市政府警察局文山第一分局報請臺灣臺北地方法院
    檢察署檢察官偵查後起訴。
    理  由
一、事實欄(一)之部分：訊據被告甲○○、乙○○就於前揭時地，
    由被告甲○○告知共同被告翁敬禮臺北市政府工務局水利工
    程處所有管領維護之親水階梯白鐵護欄經颱風來襲受損、而
    脫離原基座，並指認確實處所後，由四人共同將鐵欄杆由水
    中拖出，再由共同被告翁敬禮獨自一人載走等事實，於本院
    偵查、審理時均坦承不諱，被告乙○○並自白明確，然被告
    甲○○則辯稱：該白鐵護欄已經脫離原有基座、部分落於水
    中，應是廢棄物，任何人均可取用云云。經查：
  (一)前揭事實(一)時地，由被告甲○○告知臺北市政府工務局水利
    工程處所有管領維護之親水階梯白鐵護欄經颱風來襲受損、
    而脫離原基座，並指認確實處所後，由被告甲○○、乙○○
    、翁敬禮、真實年籍不詳男子四人共同將鐵欄杆由水中拖出
    ，竊得後由共同被告翁敬禮獨自一人載走等事實，於本院審
    理時均坦承不諱、且互核相符，並經證人即共同被告翁敬禮
    於警訊中證述明確（見偵(一)卷第10頁以下），且經證人張森
    峰（即臺北市政府水利工程處河川管理科河川巡防隊隊員）
    於警訊證述：前開白鐵護欄係屬水利工程處所有等情無訛（
    見偵(二)卷第6 頁）；且上開扣案物，業經證人張森峰指認為
    臺北市政府水利工程處所有失竊之物，而領回保管乙節，有
    贓物認領保管單在卷可稽（見偵(二)卷第11頁背面）；此外復
    有扣押筆錄、扣押物品目錄表（見偵(一)卷第7 頁以下）、並
    有扣案物照片附卷可參（見偵(二)卷第12頁背面以下），是被
    告二人與共同被告翁敬禮、真實年籍不詳之男子四人共同竊
    取親水階梯上白鐵護欄公物之事實，堪以認定。
  (二)至被告甲○○辯稱：白鐵護欄脫離基座、泡於水中，即應為
    廢棄物，且渠等拿取之護欄僅係一長條，怎會「2 批又6 支
    」，請求勘驗白鐵護欄之數量云云。惟：
    1.白鐵護欄原係臺北市政府水利工程處所有、並裝置於親水
      階梯，供大眾安全目的使用乙節，為被告週柏羽不爭執，
      更供承：因經常帶小孩至該處玩耍，故知悉該白鐵護欄確
      實原裝置於親水階梯旁，並為公物等情（見本院97年6 月
      2 日第3 、10頁），被告甲○○既已清楚知悉該物為「公
      物」，並不因「斷裂、泡水」等即喪失其原有公物特性，
      且知悉廢鐵亦有相當經濟價值，則無任何財產所有之公務
      單位為放棄之意思表示前，豈可自行認定為廢棄物？
    2.再被告甲○○已自承：渠等拖拉上岸之白鐵護欄約有法庭
      寬度，該白鐵扶手長度、情形與被告乙○○所稱相同等語
      ，而被告乙○○亦供稱：渠等偷竊之白鐵扶手即為照片中
      （指偵(二)卷第12、13頁）顯示之不見之一整排扶手等語（
      見本院97年6 月2 日筆錄第7 、8 頁）；相參扣案物品照
      片（見偵(二)卷第13、14頁背面）之數量「2 批又6 支」，
      確實與該「整單排」之扶手為分段後之數量大致相合，被
      告甲○○辯稱：數量不符云云，顯不足採。且此部分事實
      已臻明確，而無勘驗之必要，附此敘明。
    3.故被告甲○○所辯：非公物、長度、總數量不合云云，顯
      不可採。
  (三)綜上被告二人之此部分竊盜事證明確，被告甲○○所辯顯不
    足採，犯行洵堪認定，應予依法論科。
二、事實欄(二)之部分：訊據被告乙○○就於前揭時地騎乘機車BA
    V －407 號機車，沿路徒手竊取水溝蓋等事實，於本院調查
    、審理時均自白不諱，且：
  (一)業經被害人黃細褔（臺北巿文山區興得里里長）指述明確；
  (二)並有扣案物、現場照片附卷可查。
  (三)是依上開證人指述內容及卷附之各項文書、證物等補強證據
    已足資擔保被告乙○○於本院調查、審理中所為之上開任意
    性自白之真實性，按據刑事訴訟法第156 條之規定，自得據
    被告前開任意性自白及各該補強證據，採信被告乙○○任意
    、真實之自白，認本件事證明確，被告乙○○犯行洵堪認定
    ，應予依法論科。
三、核：
  (一)被告甲○○、乙○○就事實欄(一)之行為，係犯刑法第321 條
    第1 項第4 款之結夥3 人以上竊盜罪。被告甲○○、乙○○
    與同案被告翁敬禮、另一真實姓名不詳之成年男子共同犯罪
    ，彼此間有犯意聯絡及行為分擔，均為共同正犯。查(1)被告
    甲○○執行完畢，於92年間，因多次妨害公務案件，分別先
    經本院以91年度訴字第715 號判決處有期徒刑7 月、4 月、
    3 月確定，後以92年度易字第1912號判決處有期徒刑10月、
    5 月確定；前開五案合併定應執行有期徒刑2 年2 月，執行
    至94年3 月29日縮刑假釋出監，迄94年9 月6 日縮刑期滿未
    經撤銷假釋，未執行之部分，以已執行論乙節，又(2)被告乙
    ○○前於90年間(1)因搶奪案件，經臺灣臺中地方法院以90年
    度訴字第1940號判決處有期徒刑8 月，再經臺灣高等法院以
    91年度上訴字第159 號駁回上訴確定，另(2)因恐嚇取財等、
    毒品危害防制條例案件，分別經本院以91年度易字第30號判
    決處有期徒刑7 月、91年度訴字第899 號判決處有期徒刑8
    月確定，二案合併定應執行有期徒刑1 年2 月，前開(1)、(2)
    接續執行，惟執行至93年6 月28日假釋出監，然於假釋期間
    、即於93年間(3)因常業竊盜、毒品危害防制條例案件，分別
    經本院以93年度易字第1704號判決處有期徒刑1 年10 月 、
    93年度訴字第1560號判決處有期徒刑1 年6 月確定，二案合
    併定應執行有期徒刑3 年2 月，再與前開(1)、(2)經撤銷假釋
    後之殘刑接續執行，至96年8 月31日甫執行完畢乙節，均有
    臺灣高等法院被告前案紀錄表附卷可按，未滿5 年，故意再
    犯本件有期徒刑以上之罪，為累犯，應依刑法第47條第1 項
    加重其刑。
  (二)被告乙○○就事實欄(二)之行為，係犯刑法第320 條第1 項之
    普通竊盜罪（構成累犯之部分，茲不贅述）。被告乙○○接
    續二次竊取行為，然各該數行為係於同時地或密切接近之時
    地實施侵害之法益，各行為之獨立性極為薄弱，依一般社會
    健全觀念難以強行分離，可視為一刑事訴訟程序之數個階段
    ，不過係行為接續而完成整個犯罪，顯基於單一犯意接續所
    為，侵害單一法益，應包括於一行為予以評價，為接續犯，
    應論以一罪。另被告第二個接續竊取行為，業經其於偵審時
    供承在卷，二者既具有接續犯之關係，為事實上一罪關係，
    基於審判不可分之原則，應為起訴效力所及，且亦經蒞庭公
    訴檢察官當庭陳明補充，本院自得審理，附此敘明。被告乙
    ○○所犯上開二罪，犯意個別，行為互殊，應分論併罰。
  (三)爰審酌被告甲○○於犯後仍不知悔悟、犯後態度惡劣，迄本
    件辯論終結仍就「所有權」之概念為混淆、拒不釐清，另被
    告乙○○業已幡然悔悟，犯後態度良好，惟二人竊取之物均
    係維護公共安全之物品，對公共往來安全有相當影響，再衡
    量被告二人其餘之犯罪動機、目的、犯罪時所受之刺激、犯
    罪之手段、犯人之生活狀況、品行、智識程度、犯人與被害
    人平日之關係、犯罪所生之危險或損害、犯罪後之態度等一
    切情狀，分別判處如主文所示之刑，以示懲儆，被告乙○○
    之部分並合併定其應執行之刑。
據上論斷，應依刑事訴訟法第299 條第1 項前段，刑法第28條、
第321 條第1 項第4 款、第320 條第1 項、第47條第1 項、第51
條第5 款、刑法施行法第1 條之1 ，判決如主文。
本案經檢察官陳重言到庭執行職務
中    華    民    國    97    年    6     月    16    日
                  刑事第四庭  法  官  郭惠玲
如不服本判決，應於判決送達後10日內向本院提出上訴狀（應抄
附繕本）。告訴人或被害人如對於本判決不服者，應具備理由請
求檢察官上訴，其上訴期間之計算係以檢察官收受判決正本之日
期為準。
上正本證明與原本無異。
                              書記官  鄭雅文
中    華    民    國    97    年    6     月    17    日
附錄本案論罪科刑法條全文：
刑法第320條（普通竊盜罪、竊佔罪）
意圖為自己或第三人不法之所有，而竊取他人之動產者，為竊盜
罪，處5 年以下有期徒刑、拘役或5 百元以下罰金。
意圖為自己或第三人不法之利益，而竊佔他人之不動產者，依前
項之規定處斷。
前二項之未遂犯罰之。
刑法第321條（加重竊盜罪）
犯竊盜罪而有左列情形之一者，處6 月以上、5 年以下有期徒刑
：
一、於夜間侵入住宅或有人居住之建築物、船艦或隱匿其內而犯
    之者。
二、毀越門扇、牆垣或其他安全設備而犯之者。
三、攜帶兇器而犯之者。
四、結夥三人以上而犯之者。
五、乘火災、水災或其他災害之際而犯之者。
六、在車站或埠頭而犯之者。
前項之未遂犯罰之。


司法院資訊處製作；財團法人民間司法改革基金會備份。
